【裁判字號】    90,台上,528
【裁判日期】    900208
【裁判案由】    違反毒品危害防制條例
【裁判全文】
最高法院刑事判決                                  九十年度台上字第五二八號
    上訴人  台灣高等法院高雄分院檢察署檢察官
    被  告  甲○○
右上訴人因被告違反毒品危害防制條例案件，不服台灣高等法院高雄分院中華民國八
十九年十一月二十八日第二審更審判決（八十九年度上更(二)字第三六○號，起訴案號
：台灣高雄地方法院檢察署八十八年度偵字第一一三三五號），提起上訴，本院判決
如左：
    主  文
原判決關於甲○○被訴販賣第二級毒品部分撤銷，發回台灣高等法院高雄分院。
    理  由
本件原判決以公訴意旨略稱：被告甲○○與陳乙文係男女朋友，和陳樹輝、朱運財等
人意圖共同營利，四人共組販毒集團，基於共同概括犯意，分別以00000000
00號、0000000000號、0000000000號行動電話之工具，自民
國八十七年初起，至八十八年二月初止，由朱運財出面，在高雄縣鳳山市朱運財住處
（詳址不詳），每次以新台幣（下同）一千或二千元不等之價格，多次販賣第二級毒
品安非他命，供蘇昱銘、孫嘉隆、趙哲庸等人施用。嗣朱運財涉販毒被捕。於八十八
年二月間，其餘諸人乃遷住高雄市○○區○○路六十五號十七樓之二住居，再以該處
為據點，以一只或半只為暗號，繼續從事販賣，分別在高雄縣鳳山市、高雄市○○○
路大立百貨公司對面電影院前、高雄市榮民總醫院側門、高雄市○○區○○路一四三
巷六十七號二樓孫嘉隆之住處、高雄市○○路某加油站附近公園、九如路與新疆路口
等地，以一千元至五千元不等之價格，先後多次販賣安非他命供綽號明仔之不詳姓名
之人、孫嘉隆、陳進明及其他不詳姓名人施用。八十八年四月二十八日十七時，陳樹
輝持三‧九公克安非他命，至孫嘉隆住處，欲以五仟元價格，販賣予孫嘉隆時，為警
當場查獲，並扣得該包安非他命。八十八年四月三十日二十時，再經警追查，續在高
雄市○○區○○路六十五號十七樓之二住處，查獲三人共處一室，且扣得甲○○所有
安非他命共五十六‧二公克（毛重）、標示有三八‧五公克夾鏈袋安非他命十小包（
毛重十‧二公克）、電子磅秤乙組、吸食器二只、玻璃球吸食器五支、杓毒品用之塑
膠吸管二支、注射針筒一支、○號夾鏈袋三大包、一、二號夾鏈袋裝海洛因一‧八公
克等物（施用毒品部分已另案偵辦；違反槍砲彈藥刀械管制條例部分已另為不起訴處
分），因認被告甲○○另犯毒品危害防制條例第四條第二項販賣第二級毒品之罪嫌云
云，原審審理結果，認無確切證據證明被告犯罪，因而撤銷該部分第一審不當之科刑
判決，改判諭知被告甲○○無罪，固非無見。
然查被告甲○○於警訊中供稱：「我於八十八年二月初開始販賣毒品，警方在我房間
扣案的安非他命、海洛因、電子磅秤、夾鏈袋○號三大包、夾鏈袋一號一大包、夾鏈
袋三號二大包等物都是我所有」等語（見甲○○警訊筆錄），於檢察官偵查中亦供稱
：「警方扣案之物是我的」等語（見一一三三六號偵卷二十六頁）「電子秤是用來秤
安非他命的量夠不夠」等語（見一一三三五號偵卷八十八年五月一日筆錄），共同被
告陳樹輝於第一審審理中供稱：「甲○○與我分租房間，扣案之安非他命電子秤等物
在甲○○房間查獲」等語（見第一審卷八十八年七月七日筆錄），證人李信輝於檢察
官偵訊中證稱：「被警方查獲之物品是甲○○的，全部在甲○○房間找到的」（見一
一三三六號偵卷第二十五頁）等語，如屬無訛，則扣案之電子磅秤、夾鏈袋等物，應
係被告甲○○所有，原審僅以陳樹輝於原審前審中翻異前供，自承上開扣案之物品為
其所有，遽為有利於被告甲○○之認定，其採證即難謂適法。又被告於警訊中供稱：
「我於八十八年二月初染上毒品後，即開始販賣毒品海洛因及安非他命，購買者皆以
0000000000號行動電話聯絡，該電話是朱運財申請的，朱運財因毒品案入
獄，我接續使用，於八十八年二月初開始以該電話販賣毒品，警方在我房間扣案的安
非他命、海洛因、電子磅秤、夾鏈袋○號三大包、夾鏈袋一號一大包、夾鏈袋三號二
大包等物都是我所有」（見甲○○警訊筆錄），於檢察官偵查中亦供稱：警方扣案之
物是我的（見一一三三六號偵卷二十六頁）、電子秤是用來秤安非他命的量夠不夠等
語（見一一三三五號偵卷八十八年五月一日筆錄）。再參諸證人孫嘉隆於檢察官偵訊
中證稱：甲○○外號叫凱仔，伊在榮總向他們買時，世主（指陳樹輝）的姊姊（指陳
乙文）是甲○○的女友（見一一一五八號偵卷第十五頁），證人李信輝亦證稱：「被
警方查獲之物品是甲○○的，全部在甲○○房間找到的，就我所知他們在賣安非他命
」等語（見一一三三六號偵卷第二十五頁）。而警方在被告甲○○房間查扣之電子磅
秤、夾鏈袋○號三大包、夾鏈袋一號一大包、夾鏈袋三號二大包等物，似屬被告所有
，又如前述，而電子秤及大批夾鏈袋乃為專業販賣安非他命必備之分裝工具。實情究
何？殊有詳加調查、明白審認之必要，原審未詳加勾稽，遽行判決，亦有依法應調查
之證據未予調查之違誤，再被告有無販賣安非他命與朱運財部分，併宜注意及之，上
訴意旨，指摘原判決不當，非無理由，應認仍有發回更審之原因。
據上論結，應依刑事訴訟法第三百九十七條、第四百零一條，判決如主文。
中      華      民      國     九十     年      二      月      八      日
                              最高法院刑事第二庭
                                  審判長法官  莊  來  成
                                        法官  呂  潮  澤
                                        法官  謝  俊  雄
                                        法官  白  文  漳
                                        法官  蘇  振  堂
      右正本證明與原本無異
                                              書  記  官
中      華      民      國     九十     年      二      月     十四     日


司法院資訊處製作；財團法人民間司法改革基金會備份。
